臺灣高等法院高雄分院刑事判決　　　 100年度上訴字第1378號
　　　　　　　　　　　　　　　　　 100年度上訴字第1379號
　　　　　　　　　　　　　　　　　 100年度上訴字第1387號
上　訴　人　臺灣高雄地方法院檢察署檢察官
被　　　告　黃顯勝
上列上訴人因被告毒品危害防制條例案件，不服臺灣高雄地方法
院99年度審訴字第4300號、100 年度審訴字第561 、986 號中華
民國100 年5 月25日第一審判決（起訴案號：臺灣高雄地方法院
檢察署99年度毒偵字第6236號、100 年度毒偵字第182 號、100
年度毒偵字第896 號），提起上訴，本院判決如下：
    主  文
上訴駁回。
    理  由
一、按不服地方法院之第一審判決而上訴者，應向管轄第二審之
    高等法院為之。上訴書狀應敘述具體理由。上訴書狀未敘述
    上訴理由者，應於上訴期間屆滿後二十日內補提理由書於原
    審法院，逾期未補提者，原審法院應定期間先命補正。第二
    審法院認為上訴書狀未敘述理由或上訴有第三百六十二條前
    段之情形者，應以判決駁回之。但其情形可以補正而未經原
    審法院命其補正者，審判長應定期間先命補正。刑事訴訟法
    第三百六十一條、第三百六十七條，分別定有明文。所謂不
    服第一審判決之具體理由，必係依據卷內既有訴訟資料或提
    出新事證，指摘或表明第一審判決有何採證認事、用法或量
    刑等足以影響判決本旨之不當或違法，而構成應予撤銷之具
    體事由，始克當之（例如：依憑證據法則具體指出所採證據
    何以不具證據能力，或依憑卷證資料，明確指出所為證據證
    明力之判斷如何違背經驗、論理法則）；倘僅泛言原判決認
    定事實錯誤、違背法令、量刑失之過重或輕縱，而未依上揭
    意旨指出具體事由，或形式上雖已指出具體事由，然該事由
    縱使屬實，亦不足以認為原判決有何不當或違法者（例如：
    對不具有調查必要性之證據，法院未依聲請調查亦未說明理
    由，或援用證據不當，但除去該證據仍應為同一事實之認定
    ），皆難謂係具體理由，俾與第二審上訴制度旨在請求第二
    審法院撤銷、變更第一審不當或違法之判決，以實現個案救
    濟之立法目的相契合，並節制濫行上訴。是以上訴人之上訴
    書狀或補提之上訴理由書，雖有敘述上訴理由，惟並未具體
    敘述第一審判決有上述違法、不當情形，即與未敘述具體理
    由無異，其所為上訴，即不符合上訴之法定要件。
二、本件檢察官不服原判決，提起上訴，上訴理由對於原審判決
    採證認事、用法均無爭執，僅以：刑法第57條之所以明定科
    刑時應審酌一切情狀，尤應注意該條所列各款情形，以為科
    刑輕重之標準，定應執行之刑，雖屬自由裁量之範圍，然除
    不得違反刑法第51條之外部性界限外，尚應受內部性界限之
    拘束。刑法於94年2 月2 日修正公布將連續犯、常業犯規定
    悉予刪除，並自95年7 月1 日施行，考其立法目的，係基於
    刑罰公平原則考量，改採一行為一罪一罰。是法院定其刑期
    時，除仍應就各別刑罰規範之目的、輕重罪間體系之平衡、
    整體犯罪非難評價、各行為彼此間之偶發性、與被告前科之
    關聯性、罪數所反映之被告人格特性與犯罪傾向等，為綜合
    判斷外，尤須參酌上開實現刑罰公平性，以杜絕僥倖、減少
    犯罪之立法意旨，為妥適之裁量，方符合此內部性界限之要
    求。本件被告施用毒品遭查獲後，卻不知悔改，猶犯施用第
    一級、第二級毒品罪，可見犯罪後未學取教訓，其態度不佳
    。又被告前開3 次經查獲時，有無扣得毒品、扣得毒品之數
    量，與其是否坦承犯行之狀況均不相同。原審就被告3 次施
    用海洛因犯行，均論處有期徒刑10月，其3 次施用甲基安非
    他命，各論處有期徒刑5 月，科刑時未對之異其處理，似有
    未洽。被告前因於同年3 月21日分別施用甲基安非他命、海
    洛因，經判處有期徒刑4 月、8 月，並定其應執行刑為有期
    徒刑11月確定；因其於同年7 月10日施用甲基安非他命、同
    年月11日凌晨3 時許為警採尿時起回溯72小時內之某時施用
    海洛因，經判處有期徒刑6 月、10月，定其應執行刑為有期
    徒刑1 年2 月確定，由上可知，此3 件施用毒品案，倘被告
    於法院審理時均遵期到庭，由法院分別判決，似不至於量處
    相同之刑。如今因被告先前無正當理由不到場，經通緝到案
    後，法院就前開3 案合併裁判之結果，反而均量處相同之刑
    ，如此不啻鼓勵被告毋須理會法院之傳喚。綜上，原審定應
    執行刑亦屬過輕，尚難認妥適，請撤銷原判決，另為適當之
    判決等語。
三、經查：
（一）本件原判決認定被告有原判決事實欄所載施用第一、二級
      毒品犯行，因而論以被告犯施用第一、二級毒品罪，均各
      3 次，均各量處有期徒刑10月、5 月等情，係以上開事實
      ，業據被告於警詢、偵訊、法院審理時坦承不諱，且經警
      採集其尿液送高雄市立凱旋醫院檢驗結果，被告尿液分呈
      嗎啡及甲基安非他命陽性反應之事實，有毒品案件尿液送
      驗編號與真實姓名對照表、高雄市政府警察局三民第一分
      局毒品犯罪嫌疑人尿液採驗作業管制紀錄表及對照表、毒
      品尿液編號姓名對照表、高雄市政府警察局鹽埕分局濫用
      藥物尿液檢體監管紀錄表、毒品尿液編號姓名對照表、高
      雄市政府警察局鹽埕分局濫用藥物尿液檢體監管紀錄表、
      高雄市立凱旋醫院濫用藥物尿液檢驗報告可稽；爰審酌：
      （一）氣相層析質譜儀（GC／MS）乃目前就藥物篩檢結果
      必須進一步確認時最常採用之確認方法，因此在良好的操
      作條件之下，以氣相層析質譜儀作藥物及其代謝物之定性
      及定量分析，幾乎不會有偽陽性反應產生，業經行政院國
      軍退除役官兵輔導委員會台北榮民總醫院於83年4 月7 日
      以（83）北總內字第03059 號函示明確。（二）海洛因係
      嗎啡經化學合成之半人工合成品，毒性倍於嗎啡，其經吸
      食或施打入人體，經新陳代謝作用又分解成嗎啡，故海洛
      因在進入人體後，均以嗎啡型態排於尿液中，故於吸食或
      施打海洛因者尿液中，可檢出嗎啡陽性反應，業經憲兵司
      令部80年5 月7 日以（80）鑑驗字第1746號函示明確。（
      三）而甲基安非他命經口服投與後約百分之70於24小時內
      自尿中排出，約百分之90於96小時內自尿中排出，且甲基
      安非他命成分之檢出與其投與方式、投與量、個人體質、
      採尿時間與檢測儀器之精密度等諸多方式有關，因此僅憑
      尿液中呈甲基安非他命陽性反應，並無法確實推算吸食時
      間距採集時間之長短，惟依上述資料推斷，最長不會超過
      4 日即96小時，亦經行政院衛生署藥物食品檢驗局81年2
      月8 日81藥檢一字第001156號函示明確。從而，被告尿液
      經以氣相層析質譜儀鑑驗後，結果分呈嗎啡及甲基安非他
      命陽性反應，已如前述，是依前開函示意旨，被告自白核
      與事實相符。又被告前因施用毒品案件，經裁定送觀察勒
      戒後，認有繼續施用毒品之傾向，經裁定令入戒治處所施
      以強制戒治後，於98年9 月28日執行完畢釋放，並經臺灣
      高雄地方法院檢察署檢察官於98年10月2 日以98年度戒毒
      偵字第357 號為不起訴處分確定之事實，有臺灣高等法院
      被告前案紀錄表在卷可憑。是被告於上開強制戒治執行完
      畢釋放後5 年內，再犯本件施用海洛因及甲基安非他命之
      犯行等為據，認定被告有上開施用第一、二級毒品之犯行
      ，並審酌被告曾因施用毒品犯行而送觀察、勒戒、強制戒
      治及法院判處罪刑確定，仍不知悛悔，復再施用第一、二
      級毒品，顯見其無戒絕之決心，惟念其施用毒品之行為乃
      戕害自己身心健康，尚未危及他人，並考量其犯後坦承犯
      行之犯後態度，兼衡其犯罪之動機、目的、智識程度等一
      切情狀，而為刑之量定。經核原判決已詳敘所憑證據、認
      定之理由及量刑依據，且原判決之採證並無違反經驗及論
      理等證據法則，其依所確認之事實而為法律之適用，亦無
      違誤。
（二）按量刑輕重，係屬事實審法院得依職權自由裁量之事項，
      苟其量刑已以行為人之責任為基礎，並斟酌刑法第57條各
      款所列情狀，而未逾越法定刑度或有濫用權限情事，即不
      得任意指為違法（最高法院75年台上字第7033號判例、98
      年度台上字第5002號判決意旨參照）。又刑之量定，其遇
      有法定必須加重之事由時，首應加重之，嗣在加重後之高
      低度刑期幅度內，審酌刑法第57條所定犯罪情節，予以量
      定。又按，毒品危害防制條例認施用毒品者具「病患性犯
      人」之特質，除降低施用毒品罪之法定刑外，並採以觀察
      、勒戒方式戒除其身癮及以強制戒治方式戒除其心癮之措
      施，足認僅對於施用毒品之犯人科以重刑，並不能使其戒
      除毒癮。另參諸世界各國之醫療經驗及醫學界之共識，咸
      認施用毒品成癮者，其心癮甚難戒除，絕難戒絕斷癮，致
      其再犯率均偏高。因此施用毒品者無法戒絕毒癮，一再施
      用，本為施用毒品者之特性，再犯施用毒品罪，量刑不宜
      過重，且新修正刑法已採一罪一罰，對於施用毒品者，每
      次施用毒品之犯行，均分別處罰，已足制裁被告各次施用
      毒品之犯行。是以，依據上揭說明並審酌刑法第57條所列
      各項情狀及被告曾因施用毒品犯行而送觀察、勒戒及法院
      判處罪刑確定，仍無法戒除毒癮，復又觸犯本件施用毒品
      犯行，可認被告具有「病患性犯人」之特質，原審審酌一
      切情狀，就施用第一級毒品3 次，每次各量處有期徒刑10
      月；而就施用第二級毒品亦3 次，每次各量處有期徒刑5
      月，及依法定其應執行為有期徒刑2 年6 月之刑等語。原
      審判決既已詳細記載認定被告犯罪之證據及理由，並已審
      酌關於刑法第57條科刑之一切情狀，在適法範圍內行使裁
      量權，核無量刑違法或不當之情形。上訴意旨，僅空言泛
      稱：本件被告前有因施用毒品而遭判刑之紀錄，顯見被告
      確實染有施用毒品惡習，缺乏法治觀念，自制能力甚差，
      易受外界影響，原審判決卻就犯罪時間在後之本件施用第
      一級毒品、第二級毒品等犯行，僅分別判處有期徒刑10月
      及5 月，未區別每次之施用情形，形成施用毒品次數越多
      ，刑度反而越輕之情況，此不僅與國民感情不符，亦與比
      例原則、平等原則、罪刑相當原則有違，更違反越犯多應
      更加重刑度以資警惕，不僅與立法者本意有違，實亦無助
      於矯正被告之惡性，更有變相鼓勵被告施用毒品之虞，且
      被告不理會法院之傳喚，係經通緝始到案受審云云，均不
      足以影響原審判決量刑刑度之本旨，檢察官上訴意旨所指
      ，就原審判決有何不當或違法之處，毫無一語提及，自非
      屬上訴第二審之具體理由，其上訴自不合法律上之程式，
      爰不經言詞辯論予以駁回。
據上論斷，應依刑事訴訟法第367 條前段、第372 條，判決如主
文。
中    華    民    國   100    年    9     月    2     日
                  刑事第六庭    審判長法  官  王憲義
                                      法  官  邱永貴
                                      法  官  簡志瑩
以上正本證明與原本無異。
施用第一級毒品部分，如不服本判決應於收受本判決後10日內向
本院提出上訴書狀，其未敘述上訴理由者，並得於提起上訴後10
日內向本院補提理由書狀（均須按他造當事人之人數附繕本）「
切勿逕送上級法院」。
施用第二級毒品部分，不得上訴。
中    華    民    國   100    年    9     月    2     日
                                      書記官  吳新貞
附錄本判決論罪科刑法條：
毒品危害防制條例第10條
施用第一級毒品者，處6 月以上5 年以下有期徒刑。
施用第二級毒品者，處3 年以下有期徒刑。